【裁判字號】    92,裁,601
【裁判日期】    920515
【裁判案由】    綜合所得稅
【裁判全文】
最  高  行  政  法  院  裁  定                    九十二年度裁字第六○一號
    上  訴  人  財政部高雄市國稅局
    代  表  人  乙○○
    被 上訴 人  甲○○
右當事人間因綜合所得稅事件，上訴人對於中華民國九十年十二月六日高雄高等行政
法院九十年度訴字第一四○二號判決，提起上訴，本院裁定如左：
    主  文
上訴駁回。
上訴審訴訟費用由上訴人負擔。
    理  由
按對於高等行政法院判決上訴，非以其違背法令為理由，不得為之，行政訴訟法第二
百四十二條定有明文。是對於高等行政法院判決上訴，若未具體說明原判決違背何項
法令、不適用或如何適用不當之具體情事，即非主張原判決違背法令以為上訴理由，
其上訴不應准許。查原判決以：訴外人許陳飛鳶及許振政於八十七年三月七日提供共
有坐落高雄市○○區○○段二小段一四一二地號土地及地上四一九四、四一九八至四
二○二、四二○七至四二一○建號建物供被上訴人設定最高限額抵押權，擔保債權為
本金最高限額新臺幣（下同）二八、○○○、○○○元，存續期間自八十四年三月二
日至八十七年三月一日，約定按中央銀行核定放款利率計算利息，存續期間共由許陳
飛鳶之子、許振政之兄許振華向被上訴人貸得三八、九○九、○五六元。上訴人依據
地政機關抵押權設定登記之資料，設算被上訴人八十五年度利息所得一、九六七、○
○○元，併課被上訴人當年度綜合所得稅，核定被上訴人應補徵稅額二四○、八五四
元。惟查，認定漏稅事實所憑之證據，如經納稅義務人提出反證，而該項反證，與系
爭之待證事實有關者，自應予查明。否則，如未經查明之前，率予處分，即有採證違
背證據法則之違法。本件上訴人認定被上訴人有利息所得，無非以抵押權設定登記載
有利息之約定，為唯一之論據。然是項記載，祇能證明借貸雙方曾有利息之約定，以
及被上訴人有此來源所得之可能，要不足證明被上訴人確有此項來源所得。次查，被
上訴人主張系爭借款實際上確未受有利息所得乙節，業據被上訴人提出上開抵押土地
及建物之所有權人許陳飛鳶及許振政出具，形式上為上訴人所不爭執之聲明書附卷足
證；且經證人即實際債務人許振華到庭證明在卷，核與抵押土地及建物之所有權人許
陳飛鳶及許振政上開聲明書所載：「．．．自設定抵押迄今，利息（包括八十五年度
核算之一、九六七、○○○元在內）均未曾償付。」尚屬相符；又上開聲明書確係許
陳飛鳶及許振政同意後，由許振華代為出具，亦經證人許振華結證明確；則按該證明
書雖係許陳飛鳶、許振政私人於本件課稅處分後所出具之私文書，並非因之即應認毫
無實際證據之證明力，如經調查認與事實相符，仍得作為被上訴人並未收取利息之佐
證。則本件實際債務人許振華如八十五年度確有支付被上訴人利息達一百九十六萬七
千元，為維護其自身權利，應無作出違反該事實而陷自己於更不利債務狀態之聲明書
及證言之可能；足證債務人許振華之上開證言及上開聲明書之內容均屬可信；上訴人
空言否認上開證明書實質內容及證人證言之真正，洵無可採；堪應認被上訴人之舉證
已足以推翻依前揭土地及建物登記資料證據之推定效力。本件依抵押權設定契約書記
載，被上訴人之系爭債權雖有利息約定，而有利息所得之可能；惟其既已提出未曾收
取利息之上述證據，且經原審法院調查認屬可採，則依行政法院六十一年度判字第三
三五號判例意旨，上訴人僅憑地政機關就本件抵押權設定登記之記載，未予詳細調查
即行認定被上訴人八十五年度受有抵押利息所得一、九六七、○○○元，而併課其當
年度之綜合所得稅，其處分自屬違法。訴願決定就此部分遞予維持，亦難謂當，被上
訴人執此指摘，請求將此部分訴願決定及原處分均予撤銷，即屬有理由，爰將訴願決
定及原處分（復查決定含原核定處分）關於設算抵押利息所得部分均予撤銷，由上訴
人另為適法之處分。經核並無違誤。茲上訴人對之提起上訴，惟其上訴理由狀所載內
容，係就原審取捨證據、認定事實之職權行使、指摘其為不當，並未具體說明原判決
違背何項法令，不適用或如何適用不當之具體情事，則其泛謂原審法院認定事實，不
符經驗、論理及證據法則云云，仍難謂主張原判決違背法令以為上訴理由，揆之首揭
說明，其上訴不應准許，應予駁回。
依行政訴訟法第二百四十九條第一項前段、第一百零四條、民事訴訟法第九十五條、
第七十八條，裁定如主文。
中    華    民    國    九十二      年      五        月    十五        日
                    最 高 行 政 法 院  第 五 庭
                                審 判 長 法  官      徐  樹  海
                                         法  官      廖  宏  明
                                         法  官      鄭  淑  貞
                                         法  官      林  家  惠
                                         法  官      林  茂  權
右  正  本  證  明  與  原  本  無  異
                                         法院書記官  陳  盛  信
中    華    民    國    九十二      年      五        月      十五      日


司法院資訊處製作；財團法人民間司法改革基金會備份。
